【裁判字號】    95,上易,93
【裁判日期】    950227
【裁判案由】    竊盜
【裁判全文】
臺灣高等法院刑事判決                  95年度上易字第93號
上  訴  人  臺灣桃園地方法院檢察署檢察官
被      告  乙○○
選任辯護人  陳萬發律師
上列上訴人因被告竊盜案件，不服臺灣桃園地方法院94年度易字
第1297號，中華民國94年11月25日第一審判決（檢察官聲請簡易
判決處刑案號：93年度偵字第13533 號，原審認有刑事訴訟法第
451條之1第4項但書第4款之情形，改行通常訴訟程序審判），提
起上訴，本院判決如下：
    主  文
上訴駁回。
    理  由
一、聲請簡易判決處刑意旨略以：被告乙○○係芫吉電氣工程有
    限公司（下稱芫吉公司）負責人，而其前妻甲○○則係通營
    電氣工程公司（下稱通營公司）負責人，上開二公司之營業
    項目相近。詎被告竟意圖為自己不法之所有，於民國93 年8
    月17日上午7 時許，在桃園縣平鎮市高山下42號旁芫吉公司
    倉庫內，指示不知情之員工廖家偉及游正良（均另為不起訴
    處分），前往桃園縣平鎮市○○路66號前公路旁，吊取通營
    公司負責人甲○○所管領之電桿3 支（每支長10.5公尺，共
    價值約新台幣「下同」15000 元，下稱系爭電桿）供芫吉公
    司使用。嗣於同日上午8 時許，廖家偉及游正良共同駕駛芫
    吉公司所有車號670 ─RE號工程車（下稱上開工程車），前
    往桃園縣平鎮市○○路66號前公路旁，吊取系爭電桿得手之
    際，適為甲○○發現而報警處理。因認被告係犯刑法第 320
    條第1 項之竊盜罪嫌等語。
二、按犯罪事實應依證據認定之，無證據不得認定犯罪事實，又
    不能證明被告犯罪者，應諭知無罪之判決，刑事訴訟法第15
    4條第2項、第301條第1項定有明文。刑事訴訟法上所謂認定
    犯罪事實之證據，係指足以認定被告確有犯罪行為之積極證
    據而言，如未能發現相當證據或證據不足以證明，自不能以
    推測或擬制之方法，以為裁判基礎，最高法院29年上字第31
    05號及40年臺上字第86號分別著有判例；又認定不利於被告
    之事實，須依積極證據，苟積極證據不足為不利被告之認定
    時，即應為有利於被告之認定，更不必有何有利之證據，最
    高法院30年上字第816 號判例參照。且刑事訴訟上證明之資
    料，無論其為直接或間接證據，均須達於通常一般之人均不
    致有所懷疑，而得確信其為真實之程度，始得據為有罪之認
    定，若其關於被告是否犯罪之證明未能達此程度，而有合理
    懷疑之存在，致使無從形成有罪之確信，根據「罪證有疑，
    利於被告」之證據法則即不得遽為不利被告之認定，亦有最
    高法院76年度台上字第4986號判例可稽。
三、訊據被告乙○○固坦認於上開時、地，其指示廖家偉及游正
    良共同駕駛芫吉公司所有上開工程車，前往桃園縣平鎮市○
    ○路66號前公路旁，吊取系爭電桿3 支等情，惟堅決否認有
    何竊盜犯行，辯稱：系爭電桿係伊向現負責通營公司業務經
    營之林佐宇、林建熊（二人均為被告之子）所借用，並非伊
    利用他人前去竊取，伊主觀上絕無竊盜之犯意等語。
四、聲請簡易判決處刑意旨認被告乙○○涉犯刑法第320條第1項
    之竊盜罪嫌，無非以告訴人甲○○於警詢時及偵查中之指訴
    ；證人廖家偉、游正良、林燕男及曾勝淇之證詞，及卷附贓
    物認領保管單1紙、現場照片8張為主要論據。
五、經查：
  (一)、按被告以外之人於審判外之言詞或書面陳述，除法律有規
      定者外，不得作為證據，刑事訴訟法第159條第1項固定有
      明文。惟被告以外之人於審判外之陳述，雖不符同法第15
      9條之1至之4 之規定，而經當事人於審判程序同意作為證
      據，法院審酌該言詞陳述或書面陳述作成時之情況，認為
      適當者，亦得為證據。又當事人、代理人或辯護人於法院
      調查證據時，知有第159條第1項不得為證據之情形，而未
      於言詞辯論終結前聲明異議者，視為有前項之同意，同法
      第159條之5亦定有明文。查本案證人曾勝淇、林佐宇、林
      燕男、廖家偉、游正良於偵查中之證述及證人林佐宇、林
      建熊於警訊中之證詞，為審判外之陳述而屬傳聞證據，暨
      其他相關具傳聞性質之證據資料，公訴人及被告於本院審
      判程序中對於前述證人於偵查及警訊中之證述暨其他相關
      具傳聞性質之證據資料之證據能力，均表示沒有爭執，且
      迄於言詞辯論終結前亦未聲明異議。本院審酌上開證人陳
      述及證據資料作成時之情況，核無違法取證或其他瑕疵，
      認為以之作為證據為適當，上開證人於審判外之陳述及相
      關證據資料，自得做為證據，合先敘明。
  (二)、按刑法上之竊盜罪，須意圖為自己或第三人不法之所有，
      而取他人所有物，為其成立要件，據證人即芫吉公司員工
      曾勝淇於檢察官訊問時證稱：（問：你與被告有無親戚或
      雇用關係？）我是芫吉公司的職員，負責向台電公司領、
      退料；（問：你平日與通營公司有無聯繫？）通營公司與
      我們業務相同，都是向台電承包架設電線的工程，林（指
      林佐宇）是通營公司負責向台電公司領退料的人；（問：
      你與林佐宇有何形式的往來？）我們彼此間經常互相借調
      電線桿，由92年迄今，他向我借了11支電線桿，乙○○也
      向他借了80幾支，總計從我手上還了他97支電線桿；（問
      ：為何要借電線桿？）電線桿有9米、10米半、14 米等不
      同規格，依工程需要而使用，需要的規格不夠時，就要向
      他調用；（問：有何陳述？）林佐宇只跟我借一次，我怕
      忘記所以要他寫借據等語甚詳在卷，並提出林佐宇出具之
      電桿借據影本1份以佐其說（見偵查卷第62、63、65 頁）
      ，參以證人林佐宇於檢察官訊問時所證稱：（問：乙○○
      說8月初通營公司向他調了80 幾支電線桿？）…兩家公司
      的領料人員確有互相借用一些小東西，如電纜頭，因為二
      家公司老闆有糾紛，所以都不敢讓他們知道：（問：93年
      9月24日你是否向芫吉公司借11 支電線桿？）是等語（見
      偵查卷第71、72頁），足認證人曾勝淇上開所證應屬非虛
      ，則被告所營芫吉公司與告訴人所營通營公司間，確有互
      借架設電線工程所用物料之情，堪以認定。至上開林佐宇
      所出具電桿借據之借用日期93年9 月24日，雖係在本件93
      年8月17 日案發之後，然此更可佐證芫吉公司、通營公司
      間於案發前即存有借用電桿之慣例，否則證人林佐宇自無
      必要於告訴人對被告提出本件竊盜告訴，方開始立據向芫
      吉公司借用電桿，自不能僅因該借據之借用日期在本件案
      發後，即認先前兩公司間並無互借電桿之情事。
  (三)、證人林佐宇雖另於警詢證稱：（問：乙○○是否曾告知你
      欲載電桿情事？）他約於一個月，當面說欲載運公司所有
      之電桿，事後以其他材料歸還，但我當面告知通營公司不
      是我作主，故我沒有答應等語，而證人林建熊於警詢證稱
      ：（問：據乙○○稱於93年7 月中旬，在中壢市立全修理
      廠內，曾當面告知你欲前往平鎮市○○路66號對面空地載
      運通營公司所有電桿，是否屬實？）他當時有告知我欲載
      運電桿，但我並未答應他，因電桿不是我業務範圍，且公
      司是我母親作主等語，且其等二人亦均於檢察官訊問時證
      稱：（問：你們認為乙○○是偷或擅自借用？）他是偷，
      他有多次私下向我們兄弟借物品也都沒有還等語（見偵查
      卷第21、20、72頁），然佐以被告、告訴人間前為夫妻關
      係，而證人林佐宇、林建熊均為其二人之子，現皆在告訴
      人即母親所經營之通營公司分別擔任主任（負責管理公司
      材料）、經理（負責人員管理及工作分發）職務，及依證
      人林佐宇上開所證，其前明知被告與告訴人有糾紛存在等
      情，則證人林佐宇、林建熊上開所證是否客觀真實則非無
      疑，況觀諸證人林佐宇、林建熊上開所證，堪認被告於指
      示芫吉公司人員前往吊取系爭電桿前，確分別當面告知其
      等二人，且被告曾未經由告訴人本人之同意，即私下向其
      等兄弟二人借用通營公司所有之物品，顯然被告主觀上係
      認為證人林佐宇、林建熊已同意出借系爭電桿甚明，故不
      得以證人林佐宇、林建熊上開所證，作為認定被告有罪之
      不利證據。
  (四)、證人即台電公司桃園營業處負責發放電線桿之經辦人林燕
      男亦於檢察官訊問時證稱：（問：通營公司、芫吉公司在
      領取電線桿時有無互相借用情形？）不知道。93年底有一
      次乙○○要領電桿10幾支，正好林佐宇要還，所以就互相
      折抵，表示乙○○欠林佐宇10幾支等語屬實（見偵查卷第
      72頁），益徵被告與林佐宇有互相借用電桿之情，且被告
      事後並有歸還之行為，復觀以案發當時為早上7 時許之白
      晝時間，而非夜間無人時分，且被告所指派之人員係駕駛
      被告所經營芫吉公司所有之上開工程車前往，及系爭電桿
      之價值，據告訴人所述為15000 元等節，顯見被告就系爭
      電桿應不具有為自己或第三人不法所有之意圖，更無竊盜
      之犯意，否則當無於日間，指派芫吉公司人員駕駛上開工
      程車前往，而不避為人發覺之危險，且出動二名公司人員
      、一輛吊車僅為竊取價值15000 元之電桿，此電桿性質上
      亦屬其得以向台電公司請領之工程物料。
  (五)、告訴人即通營公司代表人甲○○固迭於警詢時及偵查及本
      院審理中指述伊並不知亦未同意出借系爭電桿予被告，被
      告擅自利用不知情之人前來吊取系爭電桿，應有竊盜之犯
      行云云，惟已與前揭事證有間，況告訴人於檢察官訊問時
      亦陳稱：同業之間互調電線桿是常有的事等語在卷（見偵
      查卷第63頁），另告訴人雖稱其禁止通營公司員工與芫吉
      公司互調電桿等語，然依證人林佐宇之上開證述，可知通
      營公司員工與芫吉公司互調電桿之情確係存在，自不得僅
      依告訴人上開指述，即逕認被告有竊取系爭電桿之犯行。
  (六)、證人廖家偉、游正良之證詞，及卷附贓物認領保管單 1紙
      、現場照片 8張，雖可證明被告曾指示證人廖家偉及游正
      良共同駕駛芫吉公司所有上開工程車，前往桃園縣平鎮市
      ○○路66號前公路旁，吊取系爭電桿，其後系爭電桿業經
      告訴人領回等情，惟尚難據此即認被告有本件之竊盜行為
      。
  (七)、綜上所述，被告所辯尚非無據，此外又查無其他積極證據
      足以證明被告確有如公訴人所指之竊盜犯行，依首揭法條
      說明及判例意旨，自應為被告無罪之諭知。原判決諭知被
      告無罪，經核並無不合。
六、檢察官依告訴人之請求提起上訴，其上訴意旨略以：於本案
    93年8月17 日案發前，芫吉公司常於未取得通營公司同意下
    ，即擅自將通營公司之電桿吊走，於通營公司事後發見時，
    始稱係借用電桿，此種未經同意即乘人不覺破壞支配持有關
    係，將之移置於自己支配持有之行為，顯係竊盜行為。雖被
    告每次於告訴人發見其未經同意擅自竊取電桿後，均以借用
    為由，陸續償還。但就告訴人公司未經發覺部分，則矢口否
    認有取走電桿，故不能因嗣後歸還電桿卸免其犯行。又細繹
    證人即被告員工曾勝淇證稱：「（問：你與林佐宇有何形式
    的往來？）我們彼此間經常互相借調電線桿，由92年迄今，
    他向我借了11支電線桿（按指93年9月24 日），乙○○也向
    他借了80幾支，總計從我手上還了他97支電線桿…」、「林
    佐宇只跟我借一次，我怕忘記所以要他寫借據」等語，並提
    出林佐宇出具之電桿借據影本1份以佐其說，即可判斷93年9
    月24日前，均係被告之芫吉公司借用返還電桿予告訴人，從
    無告訴人向其借用電桿之事。93年9月24 日書立借據，乃證
    明通營公司於取得芫吉公司事前同意後借用11支電桿事實，
    無從以此卸免被告先前未經同意擅自取用之竊盜犯行云云。
    查通營、芫吉二家公司，因經營業務相同，於告訴人對被告
    提出本件告訴之前，原即有互相調用電桿等物料之情，已如
    前述，上訴意旨指於本件案發前，芫吉公司常於未取得通營
    公司同意下，擅自將通營公司之電桿吊走，於通營公司事後
    發覺時始稱借用乙節，為被告所否認，檢察官就此亦未舉出
    證明方法，自難採信。又被告否認除借用並已返還電桿外，
    尚有其他取走電桿未經告訴人發覺部分，檢察官就此部分，
    並未舉證證明，亦難憑採。至證人曾勝淇之證言，足可證明
    通營與芫吉二家公司間經常確有互相借調電桿之事實，其提
    出之電桿借據更可佐證其所述為真。本件並無證據證明被告
    有竊盜之犯行，檢察官之上訴為無理由，應予駁回。
據上論斷，應依刑事訴訟法第368條，判決如主文。
本案經檢察官鄭富銘到庭執行職務。
中    華    民    國    95    年    2    月     27    日
                  臺灣高等法院刑事第一庭
                      審判長法  官  蔡  長  溪
                            法  官  陳  春  秋
                            法  官  林  俊  益
以上正本證明與原本無異。
不得上訴。
                            書記官  周  月  琴
中    華    民    國    95    年    2     月    27    日


司法院資訊處製作；財團法人民間司法改革基金會備份。
